最高法院刑事判決　　　　　　一○○年度台上字第二三二二號
上　訴　人　劉庠松
上列上訴人因妨害性自主案件，不服台灣高等法院中華民國九十
八年十二月三十日第二審判決（九十八年度上訴字第四一○一號
，起訴案號：台灣基隆地方法院檢察署九十七年度偵字第三六七
八號），提起上訴，本院判決如下：
    主  文
上訴駁回。
    理  由
按刑事訴訟法第三百七十七條規定，上訴於第三審法院，非以判
決違背法令為理由，不得為之。是提起第三審上訴，應以原判決
違背法令為理由，係屬法定要件。如果上訴理由書狀並未依據卷
內訴訟資料，具體指摘原判決不適用何種法則或如何適用不當，
或所指摘原判決違法情事，顯與法律規定得為第三審上訴理由之
違法情形，不相適合時，均應認其上訴為違背法律上之程式，予
以駁回。上訴人劉庠松上訴意旨略稱：(一)原判決認定上訴人將未
滿十四歲之甲女（姓名及年籍均詳卷）帶返居住處所並發生二次
性交行為等情，應係在甲女有性自主同意能力之意願下發生，理
由欄竟謂上訴人為成年人，僅因個人私慾，利用被害人年少識淺
及逃家之機會，對於無性自主同意能力之被害人為性交行為云云
，前後並不相符，自有理由矛盾之違法。(二)上訴人於警詢時供承
右後背肩膀附近有約五公分之黑色橢圓胎記，且右手及右腰部有
開刀疤痕等情，若上訴人已褪除衣褲，甲女焉有無視及其腰部開
刀疤痕之可能，原判決未詳加審酌，遽採甲女之證詞認定上訴人
有性交行為，亦有違法等語。惟查，本件原審經審理結果，認上
訴人犯行明確，因而撤銷第一審之判決，改判仍論上訴人以對於
未滿十四歲之女子為性交罪刑之判決（二罪，各處有期徒刑三年
，應執行有期徒刑三年二月），已詳其調查、取捨證據之結果
及憑以認定犯罪事實之心證理由。從形式上觀察，原判決並無足
以影響判決結果之違法情形存在。且查：(一)證據之取捨、證明力
之判斷及事實之認定，俱屬事實審法院裁量判斷之職權，此項職
權之行使，倘不違背客觀存在之經驗法則或論理法則，即無違法
可指，自無許當事人任憑己意，指摘為違法，而資為適法之第三
審上訴理由。本件原判決依憑證人甲女、吳○○於第一審之證言
，及上訴人於警詢、偵查中自承在○○公車站與甲女相遇後，二
次帶同甲女前往其住處房間，其右後背肩膀附近有黑色胎記，房
間內放置Ａ片，甲女當時自述就讀國中一年級等不利於己之供詞
，暨甲女之中華民國身心殘障手冊、甲女之年籍資料、甲女在第
一審拍攝之照片等證據，資以認定上訴人有原判決所記載之犯罪
事實。對於上訴人矢口否認有任何妨害性自主之犯行，辯稱：伊
於民國九十七年八月十一日晚間在○○市○○路公車循環站等候
最後一班公車，遇見甲女詢問返回○○○公車班次，伊向甲女表
示欲搭乘之公車已無班次後，因甲女哭泣無公車返家，伊就帶甲
女至○○○○○大學欲向友人借車載甲女返家，惟借車未果，伊
即向甲女表示可走路陪她返家，途中甲女表示不願回家，要至伊
住處，伊就先帶甲女至○○大學附近看別人釣魚，看到快天亮時
始帶甲女至伊住處房間，因甲女表示肚子餓，伊就泡麵給甲女吃
，並開電視給甲女看，伊則在旁睡覺，經近一個小時後，甲女表
示要回家，伊就送甲女至○○市○○路循環站坐車，自己則坐車
至台北上班。當日晚間十一時許，伊下班前往○○大學找友人時
，又看見甲女坐在○○大學附近便利商店外面，伊詢問甲女為何
未回家，甲女稱她不想回家，伊就買東西給她吃，並帶她至昨天
看釣魚的地方吃東西，後來甲女表示要至伊住處，伊就帶甲女至
伊住處，返回伊住處時，被伊母親看到斥責，伊就至伊房間內拿
錢，甲女則在伊住處三樓至三樓樓梯間等伊，伊拿完錢就帶甲女
離開，然後帶她至公車站後，伊就返家睡覺，於甲女二次到伊住
處期間，伊皆未與她發生性行為，因房間沒有冷氣，故脫衣睡覺
，甲女始知伊有胎記云云。其在原審之辯護人則辯以：上訴人經
內政部警政署實施測謊鑑定結果，對於否認與甲女性交之問題回
答，無法證明上訴人有說謊情形；甲女陰道棉棒及陰道抹片經鑑
驗結果均未檢出足資比對結果，均無法證明上訴人有與甲女為性
交行為；甲女就上訴人是否給伊金錢一節，前後供述矛盾；甲女
警詢供稱當時有大叫，然時值深夜，上訴人之家人亦未聽聞其大
叫，甲女所供顯有瑕疵，自不得以此作為認定被告犯罪之唯一證
據云云。如何與事實不合，俱非可採，已在判決內逐一指駁，並
詳述其證據取捨及判斷之理由。且敘明：內政部警政署刑事警察
局九十七年十一月六日刑鑑字第○九七○一七一一○○號測謊鑑
定書、內政部警政署九十七年九月九日刑醫字第○九七○一二六
七○九號鑑驗書，均無從憑為有利上訴人之認定；上訴人聲請再
傳喚甲女、向財團法人○○○○紀念醫院函查甲女之疑似性侵害
事件診斷書所載陳舊性裂傷之定義，及上訴人在第一審之辯護人
聲請對甲女實施測謊鑑定及調查甲女有無類似案件尚在偵查、審
理或結案情形，均無必要等旨綦詳。原審本於事實審法院職權，
綜合前揭各項證據資料，認定上訴人犯罪已經證明。核其就證據
取捨與證據證明力之判斷，俱與經驗法則、論理法則無違，亦無
當然違背法令情形存在，自不得任意指摘其為違法。上訴意旨(二)
置原判決所為之明白論斷於不顧，猶執已為原審指駁之陳詞爭辯
，及對原審取捨證據與判斷證據證明力之職權行使，重為事實上
之爭執並指摘原判決違法，難認係適法之第三審上訴理由。
(二)未滿十四歲之人因心智及生理發展尚未臻健全，不宜認其有性
行為同意能力，即令行為人徵得未滿十四歲之男女形式上之同意
而與之性交，仍應依刑法第二百二十七條第一項對於未滿十四歲
之男女為性交罪處罰。原判決認定上訴人帶同未滿十四歲之甲女
返家，基於與未滿十四歲之女子為性交之不確定故意，於未違反
甲女之意願，二次與甲女性交得逞等情，論上訴人以刑法第二百
二十七條第一項與未滿十四歲男女性交之罪，洵無違誤。上訴意
旨(一)執個人之見解，任意指摘原判決違法，亦難謂為合法之第三
審上訴理由。綜上說明，應認上訴人之上訴違背法律上之程式，
予以駁回。
據上論結，應依刑事訴訟法第三百九十五條前段，判決如主文。
中    華    民    國  一○○  年    五    月    五    日
                      最高法院刑事第十庭
                          審判長法官  黃  一  鑫  
                                法官  張  春  福  
                                法官  林  勤  純  
                                法官  陳  國  文  
                                法官  宋  明  中  
本件正本證明與原本無異
                                      書  記  官  
中    華    民    國  一○○  年    五    月   十六   日
                                                      Q